臺灣新竹地方法院民事裁定  
111年度消債更字第41號
聲  請  人  
即債務人    陳廷州  

相  對  人  
即債權人    花旗(台灣)商業銀行股份有限公司

法定代理人  莫兆鴻  
代  理  人  陳正欽  


相  對  人  
即債權人    台新國際商業銀行股份有限公司

法定代理人  尚瑞強  
相  對  人  
即債權人    中國信託商業銀行股份有限公司

法定代理人  利明献  


相  對  人  
即債權人    臺灣土地銀行股份有限公司

法定代理人  何英明  
代  理  人  張家維  
上列當事人因消費者債務清理條例聲請更生事件，本院裁定如下
：
    主  文
債務人陳廷州自中華民國一一一年八月十日下午五時起開始更生
程序。
命司法事務官進行本件更生程序。
    理  由
一、按債務人不能清償債務或有不能清償之虞者，得依本條例所
    定更生或清算程序，清理其債務；債務人無擔保或無優先權
    之本金及利息債務總額未逾新臺幣（下同）1,200萬元者，
    於法院裁定開始清算程序或宣告破產前，得向法院聲請更生
    ；債務人對於金融機構負債務者，在聲請更生或清算前，應
    向最大債權金融機構請求協商債務清償方案，或向其住、居
    所地之法院或鄉、鎮、市、區調解委員會聲請債務清理之調
    解，消費者債務清理條例（下稱消債條例）第3條、第42條
    第1項、第151條第1項定有明文。此係採前置協商主義，是
    債務人於協商程序中，自應本於個人實際財產及收支狀況，
    依最大誠信原則，商討解決方案。如終究不能成立協商，於
    聲請更生或清算時，法院審酌上開條文所謂「不能清償或有
    不能清償之虞」，允宜綜衡債務人全部收支、信用及財產狀
    況，評估是否因負擔債務，而不能維持人性尊嚴之最基本生
    活條件，所陳報之各項支出，是否確屬必要性之支出，如曾
    有協商方案，其條件是否已無法兼顧個人生活之基本需求等
    情，為其判斷之準據。又法院開始更生程序之裁定，應載明
    其年、月、日、時，並即時發生效力。法院開始更生或清算
    程序後，得命司法事務官進行更生或清算程序，必要時得選
    任律師、會計師或其他適當之自然人或法人一人為監督人或
    管理人，同條例第45條第1項、第16條第1項亦有明文。
二、本件聲請意旨略以：
　　聲請人前有不能清償債務之情事，而積欠債務數額共計1,43
    8,086元。聲請人前於民國（下同）110年間向最大債權銀行
    即花旗(台灣)商業銀行股份有限公司（下稱花旗銀行）申請
    債務前置協商，花旗銀行提供分180期、利率3.88%，每期還
    款10,823元之還款方案，惟前置協商不成立（本院卷第15頁
    ）。嗣聲請人於111年3月間於本院前置調解不成立，聲請人
    並於111年4月11日具狀聲請更生程序。為此，爰依消債條例
    請求裁定准許更生等語。
三、經查：
㈠、聲請人提出本件更生之聲請前，曾前置協商及前置調解未能
    成立，此有花旗銀行111年3月10日陳報狀、調解程序筆錄、
    調解不成立證明書、前置協商不成立通知書附於本院111年
    度司消債調字第24號卷及本案卷可佐（調解卷第75、81、83
    頁、本院卷第15頁），堪認聲請人已依消債條例之規定聲請
    前置協商及前置調解未能成立。是以，本件聲請人所為本件
    更生聲請可否准許，即應綜衡聲請人之全部收支、信用、財
    產及勞力（技術）、年齡等狀況，審究其現況是否有不能清
    償債務或有不能清償之虞之情事而定。
㈡、關於聲請人之財產收入及支出部分：聲請人名下有2筆團體保
    險、西元2011年出廠之車牌號碼0000-00之汽車，此有本院
    依職權調查聲請人之法務部－高額壽險資訊連結作業表及稅
    務電子閘門財產所得調件明細表等件附卷可憑（本院卷第23
    -26、33頁），先予敘明。聲請人陳稱現擔任保全，每月薪
    資約26,000元，過年可以領8,000元，三節獎金是500元，沒
    有領取社會補助、沒有兼職等語（本院卷第103-104頁），
    並提出薪資帳戶存摺明細影本在卷為佐（本院卷第105-111
    頁），本院即以聲請人提出110年10月至111年3月之薪資收
    入數額核算，加計平均後之獎金，聲請人每月收入合計約27
    ,880元【計算式：（25,922元＋27,558元＋29,358元＋30,158
    元＋26,398元＋23,136元）÷6＋過年8,000元÷12＋三節500元×3÷
    12】，則本院暫以聲請人每月收入27,880元，作為計算聲請
    人目前償債能力之依據；又聲請人主張其每月生活必要支出
    為：其個人必要生活費用10,000元、母親扶養費15,000元、
    兒子扶養費8,000元，此有聲請人111年4月11日提出之財產
    及收入狀況說明書、本院訊問筆錄可稽（本院卷第19、103
    頁）。惟查：就母親扶養費15,000元之部分，依聲請人歷次
    提出之財產及收入狀況說明書觀之（調解卷第13、31頁、本
    院卷第19頁），聲請人曾分別主張每月負擔母親扶養費12,0
    00元、7,000元、15,000元，顯然前後明顯迥異，經本院裁
    定命聲請人具體表列每月必要支出之數額，說明如何得出該
    數字，並提出證明文件，惟聲請人均未就此釋明，故聲請人
    是否每月均固定以上開金額支出母親扶養費，非無疑義，並
    據聲請人表示伊母親有4名子女，均已成年，都有工作等語
    （本院卷第103頁），是除聲請人外，聲請人之母親尚有3名
    子女可負擔扶養，故聲請人主張每月負擔母親扶養費乙節，
    認不宜計入每月之必要支出範圍，以使聲請人能本於誠實及
    信用之原則勉力履行債務；就兒子扶養費8,000元之部分，
    查聲請人之兒子為89年出生，現已成年，有其子之戶籍資料
    在卷可憑（本院卷第43頁），並經聲請人到場陳述其子在讀
    大學，今年6月會畢業等語（本院卷第103頁），是聲請人之
    兒子為有謀生能力之人，並無受聲請人扶養之必要，故此部
    分扶養費支出難認有必要，應予剔除；至聲請人主張其個人
    必要生活費用10,000元之部分，雖未逾衛生福利部公告臺灣
    省111年每人每月最低生活費1.2倍即17,076元（111年度每
    月生活所必需數額一覽表，本院卷第121頁），然過低之生
    活費恐有損於人性尊嚴之最基本生活條件，且聲請人居住在
    前妻的房子亦應支付使用代價，是本院參酌消債條例第64條
    之2第1項之規定，認聲請人其個人必要生活費用應調整至17
    ,076元，較為妥適。從而，本件聲請人每月生活必要支出即
    以17,076元，洵堪認定。
㈢、從而，以聲請人每月收入27,880元，扣除每月必要生活支出1
    7,076元後，賸餘10,804元可供清償，衡以聲請人為52年出
    生，現年已59歲（本院卷第35頁），距法定強制退休年齡65
    歲僅餘約6年時間，實難以負擔最大債權銀行提出分180期、
    每月清償10,823元之還款條件。再參諸聲請人積欠之債務數
    額已達約140多萬元，此有債權人之陳報狀、財團法人金融
    聯合徵信中心當事人綜合信用報告－債務清理條例前置協商
    專用債權人清冊附卷可憑（調解卷第59頁、本院卷第67、73
    、75、85、117頁），其利息部分等仍持續增加中，堪認聲
    請人客觀上經濟狀況已有不能清償債務之情形，而有藉助更
    生制度調整其與債權人間之權利義務關係以重建其經濟生活
    之必要。
四、綜上所述，聲請人係一般消費者，其已達不能清償債務之程
     度，其中無擔保或無優先權之債務未逾1,200萬元，且未經
    法院裁定開始清算程序或宣告破產；又查無消債條例第6條
    第3項、第8條或第46條各款所定駁回更生聲請之事由存在，
    則聲請人聲請更生，應屬有據。本件聲請人聲請更生既經准
    許，併依上開規定命司法事務官進行本件更生程序，爰裁定
    如主文。至聲請人於更生程序開始後，應提出足以為債權人
    會議可決或經法院認為公允之更生方案以供採擇，而司法事
    務官於進行本件更生程序、協助債務人提出更生方案時，亦
    應依債務人之薪資變化、社會常情及現實環境衡量債務人之
    償債能力，並酌留其生活上應變所需費用，進而協助債務人
    擬定允當之更生方案，始符消債條例重建債務人經濟生活之
    立法目的，附此敘明。
中　　華　　民　　國　　111 　年　　8 　　月　　10　　日
                  民事第二庭法　　　官　林麗玉
以上正本係照原本作成。
本裁定不得抗告。
中　　華　　民　　國　　111 　年　　8 　　月　　10　　日
                             書　記　官　鄧雪怡